【裁判字號】    95,台上,227
【裁判日期】    950112
【裁判案由】    違反毒品危害防制條例
【裁判全文】
最高法院刑事判決              九十五年度台上字第二二七號
    上  訴  人  甲○○
                        頂11.
上列上訴人因違反毒品危害防制條例案件，不服台灣高等法院中
華民國九十四年十一月十一日第二審判決（九十四年度上訴字第
二四０三號，起訴案號：台灣桃園地方法院檢察署九十三年度偵
字第一三０六二號），提起上訴，本院判決如下：
    主  文
上訴駁回。
    理  由
按刑事訴訟法第三百七十七條規定，上訴於第三審法院，非以判
決違背法令為理由，不得為之。是提起第三審上訴，應以原判決
違背法令為理由，係屬法定要件。如果上訴理由書狀並未依據卷
內訴訟資料，具體指摘原判決不適用何種法則或如何適用不當，
或所指摘原判決違法情事，顯與法律規定得為第三審上訴理由之
違法情形，不相適合時，均應認其上訴為違背法律上之程式，予
以駁回。本件上訴人甲○○上訴意旨略稱：(一)、證人邱盈華係經
員警黃群臺授意，並提供新台幣（下同）一千元資金，向原無販
賣毒品之楊文桐佯稱要買毒品，致楊文桐萌生販賣毒品之犯意，
指示上訴人代為交付海洛因一包予邱盈華，並收取一千元為價金
，始遭警逮獲，足見全案係警員設局陷害，為學理上所稱之陷害
教唆，邱、黃二人所述，應不具證據能力。原判決竟採為認定上
訴人犯罪之依據，論處上訴人共同販賣第一級毒品未遂罪，處有
期徒刑七年，顯非適法。(二)、原判決既未依憑其他積極證據，認
定楊文桐另有販賣毒品給任何他人之事，逕以推測、擬制之詞，
認定楊文桐「原具有販賣毒品之犯意」，亦有違背認定事實應憑
證據之裁判法則。(三)、原判決理由內既說明「參酌被告於原審法
院審理時，供稱楊文桐會免費拿毒品海洛因給伊施用等語，以第
一級毒品海洛因物稀價昂，楊文桐當無無故免費提供被告施用之
理」，卻又記載「爰審酌被告……因楊文桐平日提供毒品予其使
用，此次因而同意代為交付毒品海洛因及收取價金」，前後齟齬
，應有判決理由矛盾之違誤。(四)、原判決既於事實及理由內均認
定、敘明楊文桐有販賣第一級毒品之犯意，卻未就楊文桐何以未
經起訴之緣由予以調查，並於理由內作一完整之說明，難認無證
據調查未盡及判決理由不備之違法云云。惟查：(一)、學理上所謂
「陷害教唆」，係指司法警察以引誘或教唆犯罪之不正當手段，
使原無犯罪故意之人因而萌生犯意而實施犯罪，再進而蒐集其犯
罪之證據或予以逮捕偵辦，縱其目的係在於查緝犯罪，但手段顯
然違反憲法對於基本人權之保障，且已逾越偵查犯罪之必要程度
，對於公共利益之維護並無意義，其因此等違反法定程序所取得
之證據資料，應不具有證據能力。然倘行為人原已具有犯罪之故
意，並已實施犯罪行為，司法警察乃利用偵查技巧予以誘捕（俗
稱「釣魚」），即非以不正之手段促使行為人初萌犯罪之決意，
自與上揭陷害教唆之情形有別。原判決以本件查獲經過，係因邱
盈華與楊文桐熟識，知悉楊文桐從事海洛因買賣，而主動向警員
黃群臺提供線報，始經黃群臺授意以「釣魚」方式，由邱盈華打
電話向楊文桐佯稱欲購買一千元海洛因。楊文桐旋即允諾，並指
示上訴人前往約定地點送交毒品海洛因及收取價金，參以楊文桐
於電話中應允販賣毒品予邱盈華後，即慎重與邱盈華約定交付地
點，益見楊文桐早已具有販賣毒品海洛因之犯意，絕非出於警員
之挑唆設局而萌生犯意，要與「陷害教唆」之情形殊異，已依調
查所得之證據資料，於理由內詳加說明。上訴意旨指稱本件係屬
「陷害教唆」，且認事違背證據裁判法則，容屬誤會。(二)、刑事
訴訟法第三百七十九條第十款所稱應調查之證據，係指與待證事
實有重要關係，在客觀上認為應行調查，始足為認定事實及法律
適用之基礎者而言。苟與待證事實不具重要關係，無礙於法院認
定事實之證據，縱未為無益之調查，仍難指其有應於審判期日調
查之證據而未予調查之違法。原審本於獨立審判原則，於理由一
－(一)至(三)內，詳細說明認定上訴人與楊文桐具有共同販賣海洛因
之犯意聯絡及行為分擔，自為已足。至楊文桐是否已經另案提起
公訴，要與上訴人應負刑責無何影響。原審縱未調查、說明，仍
難認有上訴意旨所謂證據調查未盡及判決理由未備之違法可言。
又原判決理由一－(三)及二內，關於楊文桐免費提供海洛因予上訴
人施用之記載，經核並無兩歧，上訴意旨任憑己意，指摘有判決
理由矛盾之違誤，不能認為適法之第三審上訴理由。依上說明，
應認其上訴為違背法律上之程式，予以駁回。
據上論結，應依刑事訴訟法第三百九十五條前段，判決如主文。
中    華    民    國  九十五  年    一    月   十二   日
                      最高法院刑事第八庭
                          審判長法官  張  淳  淙
                                法官  張  春  福
                                法官  呂  丹  玉
                                法官  洪  昌  宏
                                法官  蔡  彩  貞
      本件正本證明與原本無異
                                      書  記  官
中    華    民    國  九十五  年    一    月   十七   日
                                                      Ｅ


司法院資訊處製作；財團法人民間司法改革基金會備份。
